【裁判字號】    89,上訴,574
【裁判日期】    890509
【裁判案由】    偽造貨幣
【裁判全文】
台灣高等法院台中分院刑事判決                    八十九年度上訴字第五七四號
    上  訴  人  臺灣台中地方法院檢察署檢察官
    被      告  丙○○
    指定辯護人  本院公設辯護人  丁○○
右上訴人因被告偽造貨幣案件，不服臺灣台中地方法院八十七年度訴字第二三六０號
中華民國八十九年二月十日第一審判決（起訴案號：臺灣台中地方法院檢察署八十七
年度偵字第二０一０八號），提起上訴，本院判決如左：
      主  文
上訴駁回。
      理  由
一、公訴意旨略以：丙○○於民國（下同）八十七年五月中旬某日凌晨三時許，持不
    詳之人所偽造之新台幣（下同）一千元通用紙幣六張，前往台中市○○區○○里
    ○○鄰○○○街二八九號一樓欣欣便利商店，向店員甲○○兌換同額之十元硬幣
    六百枚，得手後即逃逸無蹤，因認被告涉犯刑法第一百九十六條第一項之行使偽
    造貨幣（應係行使偽造通用紙幣）罪嫌。
二、公訴人認被告涉有右揭罪嫌，無非係以其右揭犯行業據被害人甲○○於警訊及偵
    查中指述歷歷，並有偽造之一千元紙幣六張及兌換硬幣時之錄影帶扣案可資佐証
    ，且被告事後曾向欣欣便利商店店長戊○○表示伊會處理等情為其論據。訊據被
    告堅決否認右揭行使偽鈔之犯行，辯稱：當日係伊一位名為「王正宏」之友人表
    示要兌換硬幣，伊因而為其向甲○○詢問有無硬幣可以兌換，經甲○○表示可以
    換後，即由「王正宏」自行向甲○○兌換，伊不知「王正宏」所持者為偽鈔，本
    案無伊無關等語。
二、本案經本院審理結果，認被告被訴行使偽貨幣犯行係屬不能證明，其證據及理由
    ，業據第一審判決書理由欄記載甚詳，爰引用之 (如附件)。
三、檢察官上訴意旨略以：(1)證人甲○○於原審審理中所陳與警訊時所供不符，其於
    原審所述是否可採即有疑問。(2)兌換之硬幣多達六千元，非如被告與該便利商店
    熟識，焉有可能。(3)被告所供述之「王正宏」經查並無其他資料，足徵被告所辯
    與事實不符等語。
四、本院查：
  (一)本件案發時間為八十七年五月中旬，被害人欣欣便利商店之職員甲○○於案發後
    三個月之八十七年八月十七日始向警方報案，並稱：「於八十七年五月中旬，我
    上夜班凌晨三時左右，有一客人  (係大樓內鄰居)大墩四街二八九號內，叫丙○○持新台幣六千元向我兌換硬幣後即匆忙離開，事後才發覺該人持偽鈔兌換」「
    我老闆戊○○得知此事後，有打電話給丙○○理論，據老闆說他要還這些錢，但
    至今未見出面處理」「  (丙○○當天行使偽鈔有否共犯？)丙○○及另一人，我
    曾見過，但不知其年籍資料等二人」等語。嗣於八十七年九月二十四日檢察官偵
    查時，指稱被告以偽鈔向伊兌換硬幣，兌換時沒有其他人在場等語。再於八十八
    年五月四日原審審理時指稱：「被告當時未進入商店，被告先進入便利商店，說
    有無硬幣可換，我說有，他說要換六千元，他說他朋友要換，我即隨他到店外等
    他朋友，他朋友即持一千元紙幣六張給我，當場即換，他們走後進入店內，我才
    發現紙幣顏色不太一樣，才發現係偽鈔．．我先向店長戊○○報告．．他的朋友
    年約二十幾歲」等語。再於八十八年十二月十六日原審調查時指稱：被告在半夜
    三點多，先以電話與伊聯絡表示要換零錢六千元，伊答應後，先準備好零錢，並
    在店外拖地邊等候被告，隨後被告與其友人到場，其友人交付伊六千元，伊即交
    付硬幣，進入店內即發現不對勁。被告之友人年約二十多歲、身高一百七十幾公
    分、瘦瘦的等語。綜合上開被害人指訴內容：(1)甲○○於警訊初供時即具體指明
    ，當時係被告與另一年輕人一起兌換硬幣，嗣於原審調查、審理時更進一步指稱
    ，係該名被告友人交付偽鈔及收受硬幣，核與被告所辯情節相符。甲○○既於報
    案時即被告未到案且尚未賠償之情形下，即指明被告與另一名年輕人共同兌換，
    足見兌換當時除被告外確有另一人在場應無疑問。(2)本件甲○○既係因與被告認
    識  (被告居住在該便利商店樓上)關係而答應兌換，甲○○復不認識被告之友人
    ，則甲○○於警訊、偵查時，在被告未到案之情形下，漫指被告為偽鈔提供者，
    而未清楚指明實際交付偽鈔者及收受硬幣者，與常理並無扞格之處。惟就被告刑
    事責任言之，則必須被告明知其友人所提供者係偽鈔，仍代為介紹、請託甲○○
    兌換硬幣始構成本件犯行，而依上開甲○○之證詞，尚不足以認定被告確有偽鈔
    之認識。
  (二)本案被告原住於該欣欣便利商店樓上，店員甲○○與被告略有認識等情，業據甲○○陳明在卷。則依一般經驗法則，被告欲兌換偽鈔，按目前便利商店之多，其
    大可任選一家兌換偽鈔後旋逃逸他去以遂犯行，實無選擇其住處樓下向熟識之店
    員兌換以自暴犯行之理。又被告因兌換偽鈔者為其友人，且與店員甲○○熟識，
    故事後自願出面賠償，應屬人之常情，況証人甲○○於原審審理時証稱：事後找
    被告解決時，被告表示其不知情，隔了半年才還六千元，証人戊○○於偵查中則
    証稱：過了多日透過大樓管理員以電話向他聯絡上，他說過幾天回來處理，結果
    卻沒來等語，而本案甲○○係於八十七年八月十七日始至警局報案，則苟被告確
    有行使偽鈔之犯行，其於東窗事發時，掩飾犯行猶恐不及，豈有未加置理任令被
    害人至警局報案之理？是實難以被告事後出面賠償乙節即認被告涉有前開罪嫌。
  (三)又刑事訴訟之被告依法並無自證無罪之義務，若控罪所憑之積極證據，在生活經
    驗上尚不足以排除其他有利被告之合理推斷，致不足以證明犯罪事實時，仍不能
    因被告否認犯罪之辯解不成立，資為無視積極證據不足之理由，本件雖無法依被
    告所辯，查明「王正宏」其人，依上開說明，亦無從據此為被告不利認定。
  (四)扣案之紙鈔經送鑑定結果，雖均係偽鈔無訛，惟依前所述，本件既經証人甲○○
    證稱：偽鈔是被告友人交付，零錢亦是交予被告友人，是顯無從因此推認被告有
    行使偽鈔犯行。而本案依現有之証據，亦無足認定被告與該名為「王正宏」間就
    兌換偽鈔之犯行具有犯意聯絡及行為分擔，即未達於確信被告有罪之程度，依前
    揭判例意旨，實難遽入被告罪刑。
五、按犯罪事實應依証據認定之，無証據不得推定其犯罪事實。刑事訴訟法第一百五
    十四條定有明文。且得為訴訟上之証明者，無論為直接或間接証據，須客觀上於
    一般人均不致有所懷疑，而達於確信之程度者，始可據為有罪之認定；倘其証明
    尚未達於確信之程度，尚有合理可疑存在時，即難據以為被告不利之認定。最高
    法院八十年台上字第五五三號著有判例可資參照。原審以不能證明被告犯罪，而
    依刑事訴訟法第三百零一條第一項規定，諭知無罪之判決，經核認事用法，並無
    不合，檢察官上訴意旨認應就被告予以論罪科刑，而指摘原判決不當，經查為無
    理由，應予駁回。
六、據上論斷，應依刑事訴訟法第三百七十三條、第三百六十八條，判決如主文。
本案經檢察官乙○○到庭執行職務。
中      華      民      國      八十九     年      五     月    九      日
                                     臺灣高等法院臺中分院刑事第四庭
                                           審判長法  官  洪  耀  宗
                                                 法  官  吳  重  政
                                                 法  官  劉  登  俊
右正本證明與原本無異。
如不服本判決應於收受送達後十日內向本院提出上訴書狀，其未述上訴之理由者並
得於提起上訴後十日內向本院補提理由書（均須按他造當事人之人數附繕本）。
                                                 書記官  朱  敏  諄
中      華      民      國     八十九     年      五      月    十一    日
                                                                        Ｄ


司法院資訊處製作；財團法人民間司法改革基金會備份。
